臺灣屏東地方法院刑事判決　　　　　　　　　　　　　九十三年度訴字第九二六號
　　公　訴　人　臺灣屏東地方法院檢察署檢察官
　　被　　　告　丙○○　男　二.
右列被告因偽造有價證券等案件，經檢察官提起公訴（九十三年度偵字第五一二一號
），本院判決如左：
    主　　  文
丙○○行使偽造之有價證券，處有期徒刑壹年拾月。
扣案之偽造「中國鋼鐵股份有限公司」為發票人、臺灣銀行前鎮分行為付款人、發票
日為民國九十三年四月三十日、票面金額為新臺幣捌萬元、支票號碼為ＡＮ0000
000號之支票壹紙沒收。
    事　　　實
一、丙○○因其友人陳侃舜積欠其債務新臺幣（下同）十五萬元，於民國九十三年一
    月二十六日自陳侃舜（已死亡）處收受以發票人為政治大學、付款人為第一銀行
    木柵分行、票面金額為新臺幣（下同）三萬五千元之支票一紙（下稱第一銀行支
    票、該支票係陳侃舜於當日十六時三十分許，自乙○○停放在屏東縣長治鄉○○
    村○○路一七六巷二之十一號前之車牌號碼ＶＮ—０五七五號自用小客車內竊得
    ，惟丙○○並不知情）後，於同年一月二十八日十六時許，持上開支票至甲○○
    所經營位於高雄市前鎮區○○○路一九五號之「豐祥珠寶銀樓」，購買價值共三
　　萬五千元之黃金項鍊一條（重十五點七二錢）及金戒指一只（重二點六五錢），
  　經甲○○以電話詢問該支票無誤後，達成交易。其後陳侃舜告知丙○○上開支票
    係無法兌現之票據，乃於九十三年一月二十九日十三時許，在高雄市○○區○○
    路好樂迪ＫＴＶ附近交付偽造「中國鋼鐵股份有限公司」為發票人、臺灣銀行前
　　鎮分行為付款人、發票日為九十三年四月三十日、票面金額為八萬元、支票號碼
　  為ＡＮ0000000號之支票一紙（下稱中鋼支票）予丙○○，並教唆丙○○
    持之向「豐祥珠寶銀樓」換回原交付之第一銀行支票。詎丙○○明知上開中鋼支
    票係偽造之票據，竟基於行使偽造有價證券之犯意，於同年一月二十九日十七時
    十分許，持該偽造之中鋼支票至上開銀樓，向甲○○佯稱因故要以中鋼支票換回
    先前所交付之第一銀行支票，並欲以多出之票款金額購買金飾，甲○○不疑有他
　　而交還上開第一銀行之支票，並收受上開偽造之中鋼支票，甲○○收受中鋼支票
　  後，即以電話向銀行確認，經銀行人員表示上開中鋼支票號碼有誤而驚覺有異，
    乃立即通知保全公司之人員到場處理，丙○○見狀即迅速駕車逃離現場。嗣經警
    員依據該銀樓之監視錄影所翻拍之相片及採集中鋼支票上指紋送內政部警政署刑
　　事警察局比對鑑定，與該局存檔之丙○○指紋卡之左拇指、右食指、左拇指指紋
　  相符，而查知上情。
二、案經高雄市政府警察局移送臺灣高雄地方法院檢察署呈請臺灣高等法院高雄分院
    檢察署檢察長核轉臺灣屏東地方法院檢察署檢察官偵查起訴。
    理　　　由
一、訊據被告丙○○矢口否認有何行使偽造有價證券之犯行，辯稱：伊並不知道中鋼
    支票係偽造的，係因陳侃舜欠伊錢，故拿第一銀行及中鋼支票還伊，伊才拿去買
    金飾送人；且伊在銀樓看到保全人員並沒有藉機跑走云云。經查：
（一）被告如何於上述時、地，持第一銀行支票向被害人甲○○購買金飾，其後又持
      中鋼支票要換回第一銀行支票，並以多出之票款金額購買其他金飾等情，業據
      被告於警詢、偵查中及本院審理時均供認不諱，核與被害人於偵查中及本院審
      理時指述情節大致相符。而上開中鋼支票確係偽造之票據，復經本院依檢察官
      之聲請函詢中國鋼鐵股份有限公司，經該公司九十四年一月二十四日（九四）
      中鋼Ｆ１字０九二二七０—０一八一號函覆略以：本公司未在臺灣銀行前鎮分
      行開立支票存款戶，且首開支票所載印文，亦與本公司發票所用印章不同，因
      此，首開支票應係偽造等語明確。此外，並有扣案中鋼支票一紙及內政部警政
      署刑事警察局九十三年二月二十六日刑文字第０九三０００九二五四號鑑驗書
      一紙、銀樓監視錄影帶翻拍之相片四幀在卷可證。是以，被告確有持偽造之中
      鋼支票前去換回第一銀行支票之行為，應無疑義。
（二）被告雖辯稱不知中鋼支票係偽造的云云。惟查被告於保全人員到達後，即匆匆
      離去現場並將中鋼支票遺留在現場之事實，業據被告於警詢時供承：「我看到
      店家查證支票時怪怪的，我會怕所以就離開現場」等語不諱（見警00000
      0000號卷第三頁），並據證人即被害人甲○○於偵查中具結證稱：「被告
      在來換票之前有打電話問第一銀行之支票是否有問題，伊說沒有問題，但支票
      上有一個字比較模糊，需要寄回去重蓋章，被告即說不要那麼麻煩，會拿一張
      支票來跟伊換，之後被告就來，被告到店裡就說第一銀行那張支票怎麼會有問
      題，就假借要察看而順勢將那張支票收走，接著就拿出中鋼支票，還說中鋼那
      張支票比第一銀行支票多出來的金額，還要多買金飾，伊太太就說請被告一起
      到銀行兌換現金，同時伊店裡的小姐在後面打電話，發覺中鋼支票有問題，就
      通知中興保全的人，中興保全的人約二十分鐘後穿制服來店裡，當時伊並沒有
      跟被告說中鋼支票有問題，而中興保全的人來時，被告就藉口說要移車，隨後
      被告就立即駕車離開」等語明確（見偵卷第三十八頁）。依其等上開供述勾稽
      互核，被告對中鋼支票係屬偽造之票據一節，應知之甚詳，否則，被告豈會在
      見到店家查證支票時怪怪的即心生害怕，更在保全人員到達後，即藉故要移車
      並一去不復返，而將面票金額遠大於第一銀行之中鋼支票遺留在銀樓，致白白
      損失四萬五千元之理。因此，被告係蓄意以偽造之中鋼支票前去銀樓換回第一
      銀行支票，並欲藉機詐取更多的金飾，已甚明確。至被告另辯稱：伊曾跟該銀
      樓購買過四、五次金飾，否則銀樓不會接受支票云云，然查被告被害人所經營
　　　之銀樓就買賣金飾均有集點送獎品的紀錄，而經被害人查證後並未發現被告有
　　　買過金飾之紀錄之情，已據證人甲○○於偵查中證述甚明（見因與偵卷第三十
　　　八頁至第四十頁），且被告是否為該銀樓之常客亦與本件被告是否有行使偽造
　　  有價證券之認定無關，是其上開所辯，顯為卸責之詞，應不足採。
（三）綜上所述，本件事證已臻明確，被告犯行已堪認定。
二、查支票為票據法第一條所稱之票據，具有流通性質，可自由交換、轉讓，而占有
    該票據即可行使票面之權利，自屬有價證券。被告意圖供行使之用，而自陳侃舜
    處收受偽造之支票並持之行使，核其所為，係犯刑法第二百零一條第二項前段之
    行使偽造有價證券罪。其行使前收集偽造有價證券之低度行為，應為行使之高度
    行為所吸收，不另論罪。又按行使偽造有價證券以使人交付財物，如果所交付者
    即係該證券本身之價值，則其詐欺取財仍屬行使偽券之行為，不另成立詐欺罪名
    ；行使偽造有價證券以詐取財物，其取得財物行為，原已包含於該行使偽券行為
    之內，並不另成立詐欺罪名，殊無適用刑法第五十五條之餘地，最高法院二十五
    年上字第一八一四號、三十一年上字第一九一八號判例可資參照。本件被告持偽
    造之票據前去換回前所交付之票據，並欲買足相當於票面金額之金飾，其意圖詐
    取真正票據及金飾之行為，自已包括於行使偽造有價證券行為之內，不另成立詐
    欺罪，公訴人認被告另涉犯刑法第三百三十九條第一項之詐欺取財罪，即有未洽
    ，併此敘明。爰審酌被告前曾因偽造有價證券案件，經法院二度判處有期徒刑在
　　案（見卷附臺灣高等法院被告全國前案紀錄表），竟再犯本件行使偽造有價證券
　  罪，顯見其並無悔改之意，及犯罪之動機、目的、手段、行使偽造之支票嚴重危
    害交易秩序、犯後猶飾詞否認，態度非佳等一切情狀，量處如主文所示之刑。扣
    案之中鋼支票係屬偽造之有價證券，併依刑法第二百零五條規定，宣告沒收。
據上論斷，應依刑法第二百九十九條第一項前段，刑法第二百零一條第二項前段、第
二百零五條，罰金罰鍰提高標準條例第一條前段，判決如主文。
本案經檢察官黃莉琄到庭執行職務。
中　　　華　　　民　　　國　　九十四　　年　　　三　　　月　　 十七 　　日
                                      臺灣屏東地方法院刑事第二庭
                                          審判長法　官  黃國永
                                                法　官  余德正
　　　                                          法  官  蘇碧珠
右正本證明與原本無異。
如不服本判決應於收受本判決送達後十日內向本院提出上訴書狀，其未敘述上訴理由
者，並得於提起上訴後十日內向本院補提理由書狀（均須按他造當事人之人數附繕本
 ）「切勿逕送上級法院」
                                          書記官  王秋淑
中　　　華　　　民　　　國　　九十四　　年　　　三　　　月　 二十二　　日
附錄本案論罪科刑法條全文
中華民國刑法第二百零一條第二項：
行使偽造、變造之公債票、公司股票或其他有價證券，或意圖供行使之用，而收集或
交付於人者，處一年以上七年以下有期徒刑，得併科三千元以下罰金。
